【裁判字號】    89,訴,161
【裁判日期】    900628
【裁判案由】    懲治盜匪條例
【裁判全文】
臺灣臺東地方法院刑事判決                          八十九年度訴字第一六一號
    公  訴  人  臺灣臺東地方法院檢察署檢察官
    被      告  戊○○
右列被告因違反懲治盜匪條例案件，經檢察官提起公訴（八十九年度偵字第七四七號
、第八三六號、第八四○號、第九九九號）及移送併案審理（八十九年度偵字第七五
六號）本院判決如左：
    主  文
戊○○連續意圖為自己不法之所有，而搶奪他人之動產，累犯，處有期徒刑貳年；又
意圖為自己不法之所有，連續以強暴致使不能抗拒而取他人之物，累犯，處有期徒刑
柒年陸月，盜匪所得之財物新臺幣壹仟伍佰元，應發還被害人丁○○；新臺幣壹仟元
，應發還被害人乙○○。應執行有期徒刑捌年，盜匪所得之財物新臺幣壹仟伍佰元，
應發還被害人丁○○；新臺幣壹仟元，應發還被害人乙○○。
    事  實
一、戊○○前因搶奪罪，經本院判處有期徒刑八月確定，於民國（下同）八十八年三
    月一日執行完畢，(一)復基於意圖為自己不法所有之概括犯意，連續先後於(1)八十
    九年二月十九日十六時許，侵入甲○○（十二年十月十一日生，已於八十九年四
    月十二日歿）之住處即臺東縣臺東市（下稱同市○○○路○段三九五巷五號（侵
    入住宅部分未據告訴），遂乘其病臥不備之際，徒手搶奪其所穿大衣口袋內之新
    臺幣（下同）八百五十元。(2)同年三月二十二日九時許，在同市○○○路十二巷
    一號前之馬路上，於向偶遇之丙○○（十八年一月一日生）借錢未果後，竟乘其
    年邁不備之際，徒手搶奪其口袋內之現金一千元。(3)同年五月十三日九時十五分
    許，在同市○○○路臺東公園內，趁己○○（民國前二年十二月二日生，業於八
    十九年八月十三日歿）年邁獨行，乃徒手搶奪其褲袋內皮夾中之現金一千五百元
    ，並於拉扯之際，致己○○受有雙側手臂、左手臂淤血併擦傷之傷害（傷害部分
    未據告訴）。(二)復意圖為自己不法之所有之概括犯意，(1)於八十九年三月十日九
    時許，在丁○○（六年一月十日生）租處即同市○○路一二六之三號二樓，藉與
    丁○○酒後發生口角衝突，竟以強暴手段用竹子毆打丁○○使其頭部受傷倒地、
    復以棉被覆蓋其頭部，致其不能抵抗後，強行取走其置於桌子上之現金一千五百
    元。(2)同年三月十六日六時許，用腳踹壞乙○○（十八年十二月二十五日生）之
    租處即同市○○路五二號之九之門鎖、侵入住宅後（毀損及侵入住宅均未據告訴
    ），以強暴手段用木棍毆打熟睡中之乙○○，致其手腳成傷（傷害部分未據告訴
    ）不能抵抗後，使其交付藏置於枕頭底下郵局儲金簿內之現金一千元。
二、案經臺東縣警察局臺東分局報告及丁○○訴由臺東縣警察局移送請臺灣臺東地方
    法院檢察署檢察官偵查起訴。
    理  由
一、訊據被告戊○○對於上開時、地之犯行於本院訊問時均坦承不諱，核與被害人甲○○、丙○○、丁○○、乙○○於警訊中之指述；證人林丁福於偵訊中、柯進勇
    於本院訊問中證述之情節相符，且有竹子、木棍扣案可資佐證，復有診斷證明書
    、照片、贓證物領據；甲○○、己○○已亡之查詢資料表等件附卷可稽，是被告
    自白與事實相符。雖被告對強奪、盜匪之款項或與被害人之指述金額略有數百元
    間之微小差距，惟並不影響被告所為之上開犯行。是本件被告事證明確，其犯行
    洵堪認定。
二、按懲治盜匪條例第五條第一項第一款之盜匪罪係刑法第三百二十八條第一項強盜
    罪之特別法，應優先於刑法適用。又釋示法律之效力，應從立法程序及其沿革，
    斟酌立法理由與其他相關情事，探求立法者之原意，以為審斷。懲治盜匪條例原
    於三十三年四月八日，經國民政府公布施行，全文十一條。現行懲治盜匪條例則
    係經立法程序於四十六年六月五日修正公布施行，將原第八條「犯本條例之罪者
    ，依特種刑事案件訴訟條例審理」及原第十條「本條例施行期間定為一年，必要
    時得以命令延長之」之規定刪除，原第九條改為第八條，第十一條改為第九條，
    經考刪除第十條有關限時法之立法本意，係為期遏止盜風，改善治安，認本條例
    第一條至第七條及原第九條（修正為第八條）均仍有施行之必要，因將本條例由
    限時法改為經久施行之常態性刑事特別法，並重新調整條次，明令公布施行。形
    式上雖稱「修正」，實質上已具重新立法之性質。故本條例修正前雖有數次命令
    延長已逾期，仍非可認為已失效。參諸本條例猶於八十八年三月三十日經立法院
    修正，於八十八年四月二十一日公布，亦至為明灼。是以本條例重新立法之合法
    性，應不因修正前曾施行期滿始以命令展期而生影響（最高法院八十八年度台上
    字第三０九八號判決、八十九年度台上字第一０五號判決、八十九年度台上字第
    四○四○號判決意旨參照），合先敘明。核被告於事實欄（下同）一、(一)(1)至(3)
    所為，均係犯刑法第三百二十五條第一項搶奪罪；一、(二)(1)所為係犯懲治盜匪條
    例（下稱同條例）第五條第一項第一款盜匪罪、同法第二百七十七條第一項傷害
    罪；一、(二)(2)所為係犯同條例第五條第一項第一款之罪。至公訴意旨認被告就一
    、(一)(3)對被害人己○○所犯應依同條例第五條第一項第一款之盜匪罪處斷一節，
    雖具卓見，然無非僅係以上開被害人於警訊中之指述，及診斷證明書一紙為主要
    論據。經查：上開被害人業於八十九年八月十三日死亡，有查詢資料表一紙在卷
    可稽，則上開部分之案發情節，除上開被害人之指述外，並無其他目擊證人或積
    極證據可佐證被告係犯同條例之罪。是本院於證據資料在證據法則上尚有對被告
    有利之存疑時，如無法依客觀方法排除此項合理之可疑時，依「罪疑利益歸被告
    原則」，乃採信被告於警、偵訊及本院訊問中大致相符之供述（見臺東分局八十
    九年警刑字第五八五五號卷第一至二頁；八十九年度偵字第九九九號卷第六頁；
    本院九十年三月八日、二十日訊問筆錄），認被告就上開所為應依刑法第三百二
    十五條第一項之搶奪罪處斷，是公訴意旨所認似有未恰，惟該部分起訴事實係於
    同一性之範圍內（最高法院八十六年度台非第一八七號判決可資參照），爰依法
    變更起訴法條，附此敘明。被告先後就一、(一)及一、(二)所犯多次搶奪、盜匪犯行
    ，均時間緊接、所犯均係各該構成要件相同之罪，顯均係基於各該概括犯意為之
    ，均應依各該連續犯之規定分別論以一罪，並除上開一、(二)盜匪罪最高法定本刑
    為無期徒刑之部分依法不得加重外，餘所犯法定本刑為有期徒刑之各該部分，均
    依法加重其刑。被告就一、(二)(3)之犯行，係一行為觸犯盜匪罪及傷害罪，為想像
    競合，依刑法第五十五條之規定，應從一重之盜匪罪處斷。被告所犯上開連續搶
    奪罪、連續盜匪罪間，犯意各別、罪名不同，應分併罰之。至移送併案審理之一
    、(二)(2)部分，雖未據公訴人起訴，然該部分事實與公訴人起訴之一、(二)(1)盜匪犯
    罪事實，既有連續犯裁判上一罪關係，應為起訴效力所及，本院自應併予審究，
    附此敘明。被告前因搶奪罪，經本院判處有期徒刑八月確定，於民國（下同）八
    十八年三月一日執行完畢，有臺灣高等法院全國被告全案紀錄表一紙在卷可稽，
    五年以內再犯本件有期徒刑以上之搶奪及盜匪罪，均為累犯，並除上開一、(二)盜
    匪罪就最高法定本刑為無期徒刑之部分不得加重外，其餘所犯法定刑為有期徒刑
    之部分，均應依累犯之規定加重其刑。爰審酌被告正值壯年之齡，不思上進憑自
    己勞力獲取金錢，卻僅因需款購買強力膠或酒類，即以年邁較無力抵抗之人為搶
    奪或強盜之對象，稍有不從，動輒暴力相向，危害治安甚鉅，及其犯罪動機、目
    的、手段、被害人所受損害、犯後態度等其他一切情形，分別量處如主文所示之
    刑，並定其應執行之刑，以示儆懲。至被告對被害人丁○○、乙○○分別因盜匪
    所得財物一千五百元、一千元，均應依同條例第七條第一項之規定，分別發還予
    上開被害人。另扣案之竹子及木棍各一支，雖為被告犯罪所用之物，惟並非其所
    有，業據其供述在卷，爰無庸為沒收之諭知，附此敘明。
據上論斷，應依刑事訴訟法第二百九十九條第一項前段，懲治匪條例第五條第一項
第一款、第八條、第七條第一項，刑法第五十六條、第三百二十五條第一項、第五十
五條、第四十七條、第五十一條第五款，判決如主文。
本案經檢察官洪政和到庭執行職務
中      華      民      國      九十     年      六     月    二十八    日
                                  臺灣臺東地方法院刑事庭
                                      法  官  陳兆翔
右正本證明與原本無異。
如不服本判決，應於判決送達後十日內向本院提出上訴狀。（須附繕本）
「切勿逕送上級法院」
                                      書記官  蘇美琴
中      華      民      國      九十     年      六     月    二十九    日
附記
懲治盜匪條例第五條第一項第一款
有左列行為之一者，處無期徒刑或七年以上有期徒刑：
一  意圖為自己或第三人不法所有，以強暴、脅迫、藥劑、催眠術或他法，致使不能
    抗拒而取他人之物或使其交付者。
刑法第三百二十五條第一項
意圖為自己或第三人不法之所有，而搶奪他人之動產者，處六月以上五年以下有期徒
刑。


司法院資訊處製作；財團法人民間司法改革基金會備份。
